臺灣高等法院刑事判決　　　　　　　　　　　　九十三年度重上更(三)字第九○號
　　上　訴　人
　　即　被　告　甲○○
　　選任辯護人　林達傑律師
右上訴人因違反著作權法案件，不服臺灣臺北地方法院八十五年度訴字第一○四四號
，中華民國八十六年八月二十一日第一審判決（起訴案號：臺灣臺北地方法院檢察署
八十四年度偵字第二二五八五號），提起上訴，本院判決如左：
    主  文
原判決關於甲○○部分撤銷。
甲○○連續意圖營利而以重製之方法侵害他人之著作財產權，處有期徒刑柒月。
    事  實
一、甲○○係設於臺北市○○路五十九號八樓瑞利安股份有限公司（下稱瑞利安公司
    ，已判決確定）負責人，明知「新世紀英漢辭典」係黃帝圖書股份有限公司（下
    稱黃帝公司）、遠東圖書股份有限公司（下稱遠東公司）著作、發行之著作物，
    竟自民國八十四年四月間起，基於意圖銷售之概括犯意，由不知情之編輯人員，
    未經黃帝公司、遠東公司授權，以上開黃帝公司、遠東公司享有著作權之「新世
    紀英漢辭典」為藍本，引用為「智囊家觸控式電子事典」（下稱智囊家事典）內
    容之一部分，而甲○○未經創作或編修，即將上開內容，在該公司內，連續以晶
    片重製成「智囊家事典」之部分內容，而擅自以重製之方法侵害他人之著作財產
    權，再以瑞利安公司名義，以每台新台幣（下同）九千九百元、八千零九十五元
    、八千五百元不等之價格對外公開銷售予不特定之人。迄八十四年十月二日下午
    一時五分許，經警方持搜索票在瑞利安公司搜索查獲，並扣得甲○○以重製之方
    法侵害他人之著作財產權所製造屬瑞安公司所有供銷售用之智囊家電子觸控式電
    子事典四十台。
二、案經被害人黃帝公司、遠東公司訴由臺北市政府警察局中山分局移送臺灣臺北地
    方法院檢察署檢察官偵查起訴。
    理  由
一、程序部分：
    按告訴應以書狀或言詞向檢察官或司法警察為之，為刑事訴訟法第二百四十二條
    第一項所明定。本件偵查卷內告訴狀雖未見告訴人黃帝公司、遠東公司委任謝天
    仁律師為代理人之書狀，惟據告訴代理人謝天仁律師堅稱：於八十四年九月十五
    日告訴暨搜索聲請狀時即同時提出委任狀等語，並提出該聲請狀及委任狀影本為
    憑（見本院上更(一)卷第二七至二九頁）。經質之證人即執行本案搜索之警員林聯
    生證稱：一般筆錄均就事實紀錄，如無委任狀，檢察官即不會准許搜索等語（見
    本院上更(一)卷第一一○頁），參以告訴代理人翁美花律師於八十四年九月二十一
    日之警訊筆錄記載：「本人受黃帝公司、遠東公司委任向貴分局提出告訴貴轄松
    江路五九號八樓瑞利安公司涉嫌侵害著作權而來說明」「有委任書附於告訴狀內
    」（見第二二五八五號偵查卷第六頁），足見當時告訴代理人翁美花律師確有提
    出委任狀附於告訴狀內。又本院前向臺北市政府調閱告訴代理人謝天仁律師於八
    十四年十月二十八日向臺北市政府建設局申請查閱瑞利安公司之登記事項卡登記
    案卷內之申請書及所附告訴暨搜索聲請狀，均蓋有告訴人黃帝公司、遠東公司及
    負責人之印章及記載受託人謝天仁律師，並有傳喚告訴代理人翁美花律師之檢察
    署刑事傳票等情（見本院上更(一)卷第一八六至二○六頁），益見本件告訴人黃帝
    公司、遠東公司向警提出告訴時確有於告訴狀蓋章並有提出委任狀，自不得以承
    辦員警疏未將原告訴狀附於卷內，而將此不利益結果由告訴人承擔。本件既有相
    當事證足證告訴人黃帝公司、遠東公司向警提出告訴時確有依法於告訴狀蓋章並
    提出委任狀，其告訴自屬合法，被告辯稱本件告訴不合法，尚有誤會。又遠東公
    司係新世紀英漢辭典之發行人，有卷附著作權執照記載可按（見第一一九九號偵
    緝卷第四頁），即享有該著作之發行權，發行權為著作權權能之一，如該著作權
    被侵害時，即亦有侵害其發行權，是發行人亦為犯罪被害人，自得為告訴，從而
    遠東公司據以提起告訴，自無不合。
二、實體方面：
（一）訊據被告甲○○雖坦承擔任瑞利安公司負責人，並利用告訴人之「新世紀英漢
      辭典」而發行出售智囊家事典等情，惟矢口否認有何違反著作權法犯行，辯稱
      ：著作權法上所謂之著作，除應足以表現作者之獨特性外，尚須係具有原創性
      ，因此對不具獨特性及原創性之作品，即非屬著作權法所保護之著作。「新世
      紀英漢辭典」係按英文字母順序逐字解釋翻譯並附有例句之編輯物，而該產品
      既係以解釋英文字義及造字例句為其唯一功能，因此就各文字之解釋所示之例
      句，自然無不力求詳盡週延，大凡類似字典之編輯物，就文義之編排方式，無
      不以字義之普遍性及其常用性為編排順序之第一考量，因而越大型之字典所收
      錄文義用法，愈是通俗精簡，而被編排在離解釋文字愈遠之文義例句，愈是各
      版本所力求創新部分，因此該部分係字典一類之編輯物較具原創性部分，故而
      縱使國內先有不同之版本流傳，亦不過係擷取前例，互相參照再重新編排而已
      ，充其量僅係編排稍有變更，即不能認其具有著作權法上所需求之原創性而據
      以保護。瑞利安公司自二年前開始研究開發電子字典，除參考「英漢辭典」，
      另有參考「文馨當代字典」、東華的「英漢大辭典」等，且有瑞利安公司自行
      創造研發部分，約一年半前開發完成，並開始發行「智囊家事典」，而英文譯
      成中文均大同小異，自不能因告訴人指陳有部分雷同（不及千分之三），即指
      被告有重製「英漢辭典」，被告絕無抄襲告訴人之「英漢辭典」，僅係利用告
      訴人之著作，應有著作權法第六十五條第二項所謂之「其他合理使用情形」，
      應不構成侵害他人著作權云云。
（二）惟查：
    １「新世紀英漢辭典」之著作權，係由告訴人黃帝公司取得編輯著作權、遠東公
      司及黃帝公司取得著作發行權，有著作權執照在卷可稽。按著作權法第六條第
      一項規定：「就原著作改作之創作為衍生著作，以獨立之著作保護之」，所謂
      「衍生著作」，係指就原著作改作而成之創作，諸如就語言著作或文字著作翻
      譯而成之翻譯著作等，觀之同法第三條第一項第十一款綦明（上開衍生著作之
      保護及改作定義之規定，除改作定義之款次有所修正過以外，內容本身自行為
      時著作權法迄此均未修正）。而「新世紀英漢辭典」係獲得日本研究社之中文
      翻譯權授與，由林連祥擔任主編，陳紹鵬等七人編譯而成，自符合上開衍生著
      作定義之就語言著作或文字著作譯成之翻譯著作，依著作權法第六條第一項規
      定，黃帝公司自有衍生著作權，應受著作權保護。又告訴人除翻譯外尚加入其
      他資料，如字源等，具有其創作性，產生編輯上之效果，就整部「新世紀英漢
      辭典」而言，屬於編輯著作，黃帝公司亦取得編輯著作權，依著作權法第七條
      第一項之規定（此條亦未修正），應受著作權保護。則告訴人黃帝公司就「新
      世紀英漢辭典」而言，取得編輯著作權及衍生著作權，依上開規定，自應以獨
      立之著作保護之。被告所辯：告訴人之著作不具獨特性及原創性，不受著作權
      保護云云，並非有據，自不足採。
    ２告訴人於八十四年十月二日下午一時五分許，會同臺北市政府警察局中山分局
      持檢察官核發之搜索票前往瑞利安公司搜索時，曾查獲瑞利安公司有以每台九
      千九百元、八千零九十五元、八千五百元不等之價格對外公開銷售「智囊家事
      典」予不特定人，並當場扣得「智囊家電子觸控式電子事典」四十台等情，亦
      有搜索扣押證明筆錄、出貨日報表（見第二二五八五號偵查卷第十七至十九頁
      ）附卷可稽及「智囊家事典」四十台扣案可資佐證。依查獲之出貨日報表所示
      ，顯有銷售之事實，被告所辯尚未公開銷售，即與事實不符，亦不足採。
    ３「新世紀英漢辭典」固係獲授權翻譯自日本研究出版社之NEWCOLLEGIATE─ENG
      LISH─JAPANESE DICTIONARY 一書，以相同之藍本編纂辭典，其翻譯結果雖應
      大致相同，但因翻譯之方法、技巧、用字、用詞之不同，亦會有相當之差異，
      被告公司出售之智囊家事典產品與告訴人新世紀英漢辭典比較，觀其中大量逐
      字、逐句相同，甚至有相同錯誤之處，例如(1)「bight」 定義為「海岸（河
      流）的彎曲部分；海彎。兩端牢繫的『蠅』索之中間垂下部份。……」，其
      「蠅索」係『繩』之誤，而智囊家事典卻照抄無誤。(2)「court」 之定義為「
      庭院、天井、巷道、死巷。球場、宮『庭』、朝廷、朝臣……」，其中「
      庭」實為「廷」之誤，乃智囊家事典仍照錄之。(3)「compel」同義部分，新世
      紀英漢辭典解釋為「compel」是「指藉權威或難以抵抗的力量迫某人做某事，
      『force』 意比『compel』還要強烈，是指違反人的意願或排除抗拒強迫某人
      做事」，而智囊家事典則在「compel」之用法欄出現「compel」「藉權威力量
      強迫人做事；『force』 比『compel』排除抗拒強迫人做事」，明顯漏列「或
      難以抵抗的」、「某」、「某」、「還要強烈，是指違反人的意願或」等字句
      ，使人無法理解其意。(4)「compose」 之定義部分，新世紀英漢辭典之定為「
      ａ（所收集題材）構成（某物），形成、組成……，a作（曲）……，b（
      作）詩、文章，c美術構（圖）……」 ，而智囊家事典為「構成、組成。
      、成立。作、 (美術）構……」，其中、、之定義均屬嚴重漏字
      ，致人無法理解其意。(5)「doom」定義部分，新世紀英漢辭典之定義為「……
      （法官）對（人）判（刑）……」，而智囊家事典則直接定義為「（法官）
      對判……」，亦嚴重漏字。(6)「doomsday」定義部分，新世紀英漢辭典為「…
      …『till doomsday』 直到世界末日……」，而智囊家事典則直接定義為「…
      …直到世界末日……」，漏列「till doomsday」 等，此為被告所自承，並有
      告訴人提出之比對資料表乙件及翻照事典之照片附卷可證。據此，明顯可見被
      告抄襲告訴人之「英漢辭典」，其逐字逐句之謄抄，且對於錯誤之處照謄照抄
      ，甚至抄漏而文義不明，其有抄襲之行為甚明。尤其若非被告抄襲，實不可能
      因利用參考相同之藍本，尚且發生該等錯誤之結果，是被告之行為與「利用」
      實屬有間。
    ４被告雖辯稱其智囊家事典自二年前開發研究，經過一年半時間完成，才開始進
      行試銷，且有注意利用藍本參考時，絕不抄用例句，而字義之使用應屬著作權
      法所規定合理使用之範疇，並無侵害告訴人著作權可言云云（見第二二五八五
      號偵查卷第九頁反面）。然查：
      (1)被告於本院陳稱：當時編輯人員之資料已不存在，且積欠編輯人員薪水，其
        是找幾個人來編輯，每位編輯就負責之範疇再找人幫忙，選取藍本來整理，
        其認為字的解釋是有限的，參考藍本時即使用相同的東西，但例句是自己編
        的等情（見本院上更(三)卷第二四、一一六頁），則以電子事典收發字數之龐
        大，被告雖提不出當時編輯人員之資料及支薪之證明，但找編輯人員以其他
        辭典為藍本先行挑選字義衡情為合理之運作形態，且由該智囊家事典繼續操
        作，除英文字義之解釋外，尚有例句，是其所謂絕非其一人獨力完成應屬可
        信。惟其雖有編輯人員，但於字義之解釋上，卻重製抄錄告訴人之「新世紀
        英漢辭典」內容，未經過任何創作或編修，已如前述。
      (2)而關於字義之解釋，即使某字僅有單一文義或該字有多重文義而使用相同意
        涵時，每人表達解法之方法亦未盡相同，解釋之風格在於淺顯易懂、通俗平
        易或典雅，亦影響表達之異同；而一字多義之情形，此字典或辭典以如何之
        深度為規模，涉及就該字解釋至如何程度，著重平易淺顯者，僅列一般通用
        文義，而重視完整性者，儘量蒐羅各種可能文義，可能包含此字罕見用法、
        古文用法、專業用法……等等；又在多種文義中，先解釋何一文義？再次解
        釋何一文義？每一文義如何解釋，均各有不同。是被告以字義之解釋並不涉
        及著作權之問題，實不足採。
      (3)又著作之利用是否合於合理使用之情形，應審酌一切情狀，並應注意下列事
        項，以為判斷之標準：利用之目的及性質，包括係商業目的或非營利教育
        目的。著作之性質。所利用之質量及其在整個著作所占之比例。利用
        結果對著作潛在市場與現在價值之影響，為著作權法第六十五條第二項所明
        定。而被告公司出售之智囊家事典產品與告訴人之新世紀英漢辭典比較，其
        中有大量逐字解釋相同，甚至抄謄相同錯誤之情形及抄漏而文義不明之處，
        顯係「抄襲重製」自告訴人之「新世紀英漢辭典」，所為惡意之抄襲性質上
        與「利用」之態樣有間，已不能稱為利用行為。再被告抄襲重製告訴人之「
        新世紀英漢辭典」之目的，係為方便縮短其發行智囊家事典時間提早上市之
        用，顯係為輔助營利之目的，且被告所營公司之產品，與告訴人所銷售之產
        品，同屬英漢字典，二者具有競爭關係，被告之抄襲行為對於告訴人之潛在
        市場利益，有取代性之影響力。又以著作之性質而論，被告所辯之字義解釋
        ，非屬著作權保護範疇，顯非可採，已如前述。又以利用之質量以觀，經告
        訴人隨意由Ａ至Ｚ開頭字母隨意選取八百九十一字，其中各字之解釋內容及
        句讀全部相同者即有四百八十三字，其餘雖小有不同，但解釋內容及句讀相
        似度亦達約百分之九十，最特殊者解釋內容次序完全相同，經告訴人提出二
        者比對資料可參（均外放），被告以整部智囊家事典為觀察認僅有小部分雷
        同，而未就字義解釋部分單獨觀察大部分是抄錄，亦非可採。故被告之抄襲
        重製告訴人之英漢辭典行為，顯非屬上開所指之合理使用之範圍。
      (4)另被告之編輯人員，只是以告訴人「新世紀英漢辭典」為藍本，先行為抄錄
        文義之工作而已，至於如何編修以解釋字義，乃製作發行前耗費心力之鉅型
        作業。被告於上開編輯人員抄錄成形之後，即不再從事創作或編修之工作，
        為商業利益即行以晶片重製發行販售。是上開編輯人員不過依被告之要求先
        以其他為藍本抄錄初具辭典外觀，尚難認負責文義解釋之作者，亦即事後被
        告如何處理尚非上開編輯人員所得知悉，故其等雖有抄錄告訴人「新世紀英
        漢辭典」文義解釋之情形，惟尚難認有共同重製之犯意。本此重製犯意，而
        為上開重製行為者，堪認係被告一人。
（三）綜上所述，本件事證明確，被告所辯無非事後卸責之詞，委無足採，其犯行堪
      以認定。
三、論罪部分：
（一）被告行為後，著作權法業於八十七年一月二十一日、九十年十一月十二日、九
      十二年七月九日、九十三年九月一日四度修正公布。原著作權法第九十一條第
      二項規定：「意圖銷售或出租而擅自重製他人著作者，處六月以上五年以下有
      期徒刑，得併科新臺幣三十萬元以下罰金」，八十七年一月二十一日修正規定
      ：「意圖銷售或出租而擅自以重製之方法侵害他人之著作財產權者，處六月以
      上五年以下有期徒刑，得併科新臺幣三十萬元以下罰金」，九十年十一月十二
      日並未修正此條規定，九十二年七月九日修正改列為第九十一條第一項：「意
      圖營利而以重製之方法侵害他人之著作財產權者，處五年以下有期徒刑、拘役
      ，或併科新臺幣二十萬元以上二百萬元以下罰金」，而九十三年九月一日修正
      列為第九十一條第二項：「意圖銷售或出租而擅自以重製之方法侵害他人之著
      作財產權者，處六月以上五年以下有期徒刑，得併科新臺幣二十萬元以上二百
      萬元以下罰金」，經比較新舊法，以九十二年七月九日修訂之著作權法第九十
      一條第一項之規定對被告最為有利，依刑法第二條第一項但書之規定，自應適
      用九十二年七月九日修正公布之著作權法第九十一條第一項之規定。
（二）核被告所為，係犯九十二年七月九日修正公布之著作權法第九十一條第一項之
      罪，其於一定期間內，以同一手段，先後多次將告訴人之著作重製成晶片，時
      間緊接，犯罪構成要件相同，顯係基於概括之犯意為之，應依連續犯之規定論
      以一罪，並加重其刑。又其意圖銷售而擅自重製著作，重製後進而銷售，其銷
      售重製物之行為，固與行為時著作權法第八十七條第二款（九十二年七月九日
      修正著作權法同條第六款）明知為侵害著作權之物而意圖營利交付之規定相同
      ，惟上開著作權法第八十七條第二款之規定，係規定「視為侵害著作權」而依
      同法第九十三條第三款之規定論處。此項規定，乃擬制之立法體例，屬補充規
      定；倘其行為同時構成同法第九十一條或第九十二條之罪者，即應論以該主要
      規定之罪，無再適用補充條款之餘地，自亦不得認其方法結果上又犯第九十三
      條第三款之罪（最高法院九十二年度台上字第六四二八號判決參照），公訴人
      認被告涉有修正前著作權法第九十一條第二項（贅引第一項）及第九十三條第
      三款之罪，二罪間並有方法結果之牽連關係，尚有誤會。又被告以一連續意圖
      重製之行為，而同時侵害黃帝公司、遠東公司之著作、發行權，為同種想像競
      合犯，僅論以一違反著作權法第九十一條第一項之罪。
四、原審認被告甲○○所犯事證明確，予以論罪科刑，固非無見。惟查：（一）扣案
    之智囊家電子觸控式電子事典四十台，係在瑞利安公司所查扣，堪認係瑞利安公
    司所有，原審併予宣告沒收，即有未合。（二）被告行為後著作權法業經修正，
    原判決未及比較新舊法而予適用，尚有未洽。（三）被告以一行為同時侵害黃帝
    公司之著作權及遠東公司之發行權，係屬一行為觸犯數罪名之同種想像競合犯，
    原判決漏未論及。被告甲○○提起上訴，仍否認犯罪，雖無理由，惟原判決既有
    可議，自應由本院將原判決關於被告甲○○部分撤銷改判。爰審酌被告甲○○犯
    罪之動機、目的、手段、所生危害、犯後飾詞否認等一切情狀，量處如主文所示
    之刑。至扣案智囊家電子觸控式電子事典四十台，雖係被告甲○○以重製之方法
    侵害他人之著作財產權所製造供銷售之物，惟係瑞利安公司所有之物，因非屬被
    告甲○○所有，故不依九十二年七月九日修正著作權法第九十八條之規定宣告沒
    收（最高法院八十九年度台上字第五六○五號判決參照）。另被告甲○○請求為
    緩刑之宣告，惟依其犯罪情節及犯後態度，尚不宜遽了宣告緩刑，併此說明。
五、不另為無罪之諭知部分：
（一）公訴意旨另以：被告甲○○明知附件所列MS WORD V6.O FOR WINDOWS等電腦軟
      體分別是美商微軟公司（下稱微軟公司）、美商蓮花開發公司（下稱蓮花公司
      ）、美商歐特克公司（下稱歐特克公司）等之著作，竟基於概括之犯意，連續
      擅自重製上開電腦軟體，收錄在俗稱大補帖光碟片供瑞利安公司使用。嗣於八
      十四年十月二日下午一時五分許，經警查獲，並扣得大補帖光碟片八片（應係
      十片），認被告甲○○另犯著作權法第九十三條第三款、第九十一條第一項、
      第二項之罪，並與前開論罪科刑部分認有連續犯之裁判上一罪之關係。
（二）被告甲○○堅決否認有重製如附件所示告訴人微軟公司、歐特克公司、蓮花公
      司之電腦軟體，將之收錄於大補帖內之犯行，辯稱：在瑞利安公司查獲之大補
      帖係客戶遺留在該公司代為保管，偶經該公司工程人員電烙鐵之隔熱片等語。
      經查：前開在瑞利安公司查獲之十片大補帖經檢察官勘驗結果，每一張光碟之
      內容均不一樣，其中有二張光碟片更無法讀取，有八十五年四月二十四日履勘
      筆錄（見第二二五八五號偵查卷第三五一頁）及各張光碟內之目錄附卷可按。
      倘被告甲○○意圖營利而重製並銷售該大補帖，其為節省其成本，理應於重製
      過程中就同一內容之電腦軟體大量收錄及重製，然在瑞利安公司搜索時，僅查
      獲光碟十片，且其每一光碟（僅有八片）之目錄內容均不一，甚且其中二片已
      無法讀取，顯與一般大量製造、銷售之行為模式有間。再者，現場僅查獲瑞利
      安銷售智囊家事典之出貨日報表，並未查獲被告甲○○有銷售該大補帖之事證
      ，自難以現場查獲有大補帖，即遽認被告甲○○有重製銷售該等軟體之行為。
      況且大補帖之仿冒光碟片，得以一片數百元至一千元之低價極易在光華商場購
      得，此為週知之事實；因之被告甲○○所辯：查獲之光碟片係客戶遺留云云，
      尚可採信。此外，復查無其他證據足資證明被告甲○○有重製告訴人微軟公司
      、歐特克公司、蓮花公司之電腦軟體而收錄於大補帖之行為，此部分公訴人所
      指被告之犯罪自屬不能證明。惟因檢察官認此部分與前開論罪科刑部分有連續
      犯之裁判上一罪關係，故不另為無罪之諭知，併此敘明。
六、被告甲○○經合法傳喚，無正當理由不到庭，爰不待其陳述，逕行判決。
據上論斷，應依刑事訴訟法第三百六十九條第一項前段、第三百六十四條、第三百七
十一條、第二百九十九條第一項前段、九十二年七月九日修正著作權法第九十一條第
一項、刑法第二條第一項但書、第十一條、第五十六條、第五十五條，判決如主文。
本案經檢察官郭弘佑到庭執行職務。
中　　　華　　　民　　　國　　九十三　　年　　　十　　　月　　　八　　　日
                              臺灣高等法院刑事第十一庭
                                  審判長法  官  楊　照　男
                                        法  官  江　振　義
                                        法  官  王　詠　寰
右正本證明與原本無異。
如不服本判決，應於收受送達後十日內向本院提出上訴書狀，其未敘述上訴之理由者
並得於提起上訴後十日內向本院補提理由書（均須按他造當事人之人數附繕本）。
                                        書記官  駱　麗　君
中　　　華　　　民　　　國　　九十三　　年　　　十　　　月　　　八　　　日
附錄：本案論罪科刑法條全文
九十二年七月九日修正著作權法第九十一條
意圖營利而以重製之方法侵害他人之著作財產權者，處五年以下有期徒刑、拘役，或
併科新臺幣二十萬元以上二百萬元以下罰金。
非意圖營利而以重製之方法侵害他人之著作財產權，重製份數超過五份，或其侵害總
額按查獲時獲得合法著作重製物市價計算，超過新臺幣三萬元者，處三年以下有期徒
刑、拘役，或科或併科新臺幣七十五萬元以下罰金。
以重製於光碟之方法犯第一項之罪者，處五年以下有期徒刑、拘役，或併科新臺幣五
十萬元以上五百萬元以下罰金。
附件：告訴人微軟公司等指述其等公司被侵害之電腦軟體目錄如下：
Ms publisher 2.0
Wordperfect 6.0 for DOS
MS SQL Server V.4.2E for DOS/Windows/OS2
MS sound System V1.Oa for Windows
CAutocad file of CAutocad R12
CAutocad file of AME of CAutocad R12
MS Money V2.0 for Windows
3D Studio V.3.0
MS Word V.6.0 for Windows
MS Test 2.0 for Windows
Aldus Photo Styler V.2.0 for Windows
MS Codol 5.0
MS Windows for Workgroup 3.11
Eten V.3.52
Eten V.3.52 network version
Image Pals Chinese V1.2
MS MASM V.6.1a
Clotus 123 V4.0 for Windows
CAMIPRO 2.0
Cword 5.0
Microsation V.4.032
